【裁判字號】    92,訴緝,12
【裁判日期】    920424
【裁判案由】    妨害兵役
【裁判全文】
臺灣基隆地方法院刑事判決                          九十二年度訴緝字第一二號
    公  訴  人  臺灣基隆地方法院檢察署檢察官
    被      告  甲○○
右列被告因妨害兵役案件，經檢察官提起公訴（九十一年度偵字第二二四七號），本
院判決如左：
    主  文
甲○○後備軍人，居住處所遷移，無故不依規定申報，致使臨時召集令無法送達，累
犯，處有期徒刑肆月，如易科罰金以參佰元折算壹日。
    事  實
一、甲○○於民國八十九年間因違反毒品危害防制條例罪，經臺灣板橋地方法院判處
    有期徒刑六月，如易科罰金以三百元折算一日，甫於九十一年四月十四日縮刑期
    滿執行完畢，仍不知悔改，其係基隆市後備司令部因案停役原因消滅（九十一年
    四月十四日服刑期滿出監）回役前之後備軍人，原住基隆市○○區○○街四○○
    巷十四號，於九十一年四月十五日間遷出上開處所，搬至台北縣新店市○○路一
    巷十六號二樓後，隨即前往桃園縣大溪鎮之某砂石場工作，無故不依規定申報，
    致使基隆市後備司令部所發指定應於九十一年五月二十日十二時前往桃園縣中壢
    市龍岩營區報到之第二○五號臨時召集令無法送達。
二、案經基隆市後備司令部移送臺灣基隆地方法院檢察署檢察官偵查起訴。
    理  由
一、右揭事實，業據被告甲○○於本院審理時供承不諱，又被告係基隆市後備司令部
    因案停役原因消滅回役前之後備軍人，前開臨時召集令並無人簽收乙節，並經證
    人唐碧華於偵訊時證述無訛，且有原臨時召集令影本、基隆市警察局第一分局遷
    出未報年籍表、基隆市警察局第一分局南榮路派出所戶口查察通報單、陸軍第六
    軍團補充兵營九十一年五月二十四日函等附卷可稽，事證明確，被告犯行至堪認
    定，應依法論科。
二、查被告係後備軍人，居住處所遷移，無故不依規定申報，犯妨害兵役治罪條例第
    十條第一項第三款之罪，致使臨時召集令無法送達，以意圖避免召集論，核被告
    所為，係犯妨害兵役治罪條例第十條第三項之罪，應依同條例第五條科刑。查妨
    害兵役治罪條例第十一條第一項第三款、第三項、第六條，於九十一年六月二十
    六日經總統公布修正（於同年月二十八日生效）為第十條第一項第三款、第三項
    、第五條，原妨害兵役治罪條例第十一條第一項第三款「後備軍人有左列行為之
    一者，處一年以下有期徒刑、拘役或三百元以下罰金：三、居住處所遷移，無故
    不依規定申報者。」、第三項「後備軍人犯第一項之罪或國民兵犯第二項之罪，
    致使召集令無法送達者，以意圖避免召集論；分別依第六條、第七條科刑。」、
    第六條「意圖避免動員召集或臨時召集，而有左列行為之一者，處六月以上、五
    年以下有期徒刑：」，分別修正為第十條第一項第三款「後備軍人意圖避免召集
    處理有下列行為之一者，處一年以下有期徒刑、拘役或科新臺幣九萬元以下罰金
    ：三、居住處所遷移，無故不依規定申報者。」、第三項「後備軍人犯第一項之
    罪或國民兵犯前項之罪，致使召集令無法送達者，以意圖避免召集論；分別依第
    五條或第六條科刑。」、第五條「意圖避免動員召集或臨時召集，而有下列行為
之一者，處五年以下有期徒刑：」，被告行為後法律有變更，比較修正前後之妨
    害兵役治罪條例，應以新法較有利於被告，應適用裁判時即修正後妨害兵役治罪
    條例第十條第三項、第一項第三款、第五條規定予以處罰，在此敘明。起訴書認
    被告所為係犯妨害兵役治罪條例第十一條第一項第三款、第三項之罪，請依同條
    例第六條科刑，尚有未洽，應予變更。又查被告前因違反毒品危害防制條例罪，
    經臺灣板橋地方法院判處有期徒刑六月，如易科罰金以三百元折算一日，甫於九
    十一年四月十四日縮刑期滿執行完畢，有臺灣基隆地方法院檢察署刑案資料查註
    紀錄表、臺灣高等法院被告全國前案紀錄表在卷可考，其於五年以內再犯本件有
    期徒刑以上之罪，為累犯，應依刑法第四十七條規定加重其刑。爰審酌被告之品
    行，犯罪之動機、目的、手段、所生之危害，及犯罪後於本院審理時坦承犯行，
    犯後態度良好等一切情狀，量處如主文所示之刑，並諭知易科罰金折算標準，以
    示懲儆。
據上論斷，應依刑事訴訟法第二百九十九條第一項前段、第三百條，妨害兵役治罪條
例第十條第三項、第一項第三款、第五條，刑法第十一條前段、第二條第一項前段、
第四十七條、第四十一條第一項前段，罰金罰鍰提高標準條例第二條判決如主文。
本案經檢察官熊南彰到庭執行職務。
中      華      民      國    九十二    年      四      月    二十四    日
                                    台灣基隆地方法院刑事第二庭
                                        法  官  鄭  景  文
右正本證明與原本無異。
對於本件判決如有不服，應於收受送達後十日內，向本院提出上訴書狀，上訴於臺灣
高等法院，並按他造當事人之人數附具繕本。
                                        書記官  施  鴻  均
中      華      民      國    九十二    年      四      月    二十四    日
附論罪科刑依據之法條：
一、妨害兵役治罪條例第十條：
後備軍人意圖避免召集處理有下列行為之一者，處一年以下有期徒刑、拘役或科新臺
幣九萬元以下罰金：
一  離營歸鄉無故不依規定報到，或重複申報戶籍者。
二  拒絕依規定調查，或體格檢查不到者。
三  居住處所遷移，無故不依規定申報者。
國民兵犯前項第三款之罪者，處六月以下有期徒刑、拘役或科新臺幣三萬元以下罰金
。
後備軍人犯第一項之罪或國民兵犯前項之罪，致使召集令無法送達者，以意圖避免
召集論；分別依第五條或第六條科刑。
二、妨害兵役治罪條例第五條：
意圖避免動員召集或臨時召集，而有下列行為之一者，處五年以下有期徒刑：
一  捏造免役、除役、轉役、緩召、逐次召集或儘後召集原因者。
二  毀傷身體者。
三  緩召、逐次召集或儘後召集原因消滅後，無故逾三十日未自動申報者。
四  拒絕接受召集令者。
五  應受召集，無故逾入營期限二日者。
六  使人頂替本人應召者。


司法院資訊處製作；財團法人民間司法改革基金會備份。
